【裁判字號】    98,交聲,368
【裁判日期】    980921
【裁判案由】    聲明異議
【裁判全文】
臺灣臺南地方法院交通事件裁定         98年度交聲字第368號
原處分機關  交通部公路總局嘉義區監理所麻豆監理站
異議人即受
受處分人    甲○○
上列受處分人因違反道路交通管理處罰條例案件，對於交通部公
路總局嘉義區監理所麻豆監理站，民國98年3月6日所為之裁決處
分（處分案號：麻監裁罰字第裁75-M00000000號），聲明異議，
本院裁定如下：
      主  文
原處分關於罰鍰新台幣參仟陸佰元部分撤銷。
甲○○汽車駕駛人，行經有燈光號誌管制之交岔路口闖紅燈，處
罰鍰新臺幣壹仟捌佰元。
      理  由
一、原處分意旨略以：異議人即受處分人甲○○（下稱異議人）
    ，駕駛車牌號碼RX8-293號輕型機車，於民國（下同）97年
    12月8日14時6分許，行駛至臺1線及新港社大道路口處，有
    駕駛機車闖紅燈之違規，經臺南縣警察局交通警察隊（下稱
    舉發機關）員警以異議人「行經有燈光號誌管制之交岔路口
    闖紅燈」為由予以攔停並製單舉發，嗣原處分機關即交通部
    公路總局嘉義區監理所麻豆監理站，以異議人違規事實明確
    ，依違反道路交通管理處罰條例（下稱處罰條例）第53條第
    1 項、第63條第1項第3款及違反道路交通管理事件統一裁罰
    基準表（以下簡稱基準表）之規定，裁處異議人罰鍰新臺幣
    （下同）3,600元，並加記違規點數3點。
二、聲明異議意旨略以：其罹有視障無法辨識交通號誌，故無法
    清楚辨識交通號誌燈號轉換，又本件違規舉發單未簽收，而
    舉發員警表示該罰單會寄給異議人，然異議人苦候罰單未至
    ，直至麻豆監理站開立裁決書時罰鍰已加倍，爰聲明異議，
    請求撤銷原處分。
三、按汽車行駛至交岔路口，其行進、轉彎，應遵守燈光號誌；
    行車管制號誌係藉圓形之紅、黃、綠三色燈號及箭頭圖案，
    以時間更迭方式，分派不同方向交通之行進路權；在無其他
    標誌、標線禁制或指示下，圓形綠燈表示准許車輛直行或左
    、右轉；箭頭綠燈表示僅准許車輛依箭頭指示之方向行駛；
    車輛面對圓形紅燈表示禁止通行，不得超越停止線或進入路
    口；車輛面對與圓形紅燈同亮之箭頭綠燈時，得依箭頭綠燈
    之指示行進。道路交通安全規則第102條第1項第1款、道路
    交通標誌標線號誌設置規則第194條第1款、第206條第1款、
    第2款和第5款分別定有明文。對照以觀可知，當圓形紅燈亮
    時，車輛面對圓形紅燈表示禁止通行，不得超越停止線或進
    入路口。次按汽車駕駛人，行經有燈光號誌管制之交岔路口
    闖紅燈者，處1,800元以上5,400元以下罰鍰；並記違規點數
    3點，處罰條例第53條第1項、第63條第1項第3款亦有明文。
四、本院審查：
  (一)異議人駕駛車牌號碼RX8-293號輕型機車，於97年12月8日14
    時6分許，行駛至臺1線及新港社大道路口處，有駕駛機車闖
    紅燈之違規，經舉發機關員警予以攔停並製單舉發，嗣原處
    分機關以異議人違規事實明確，裁處異議人罰鍰3,600元，
    並加記違規點數3點之事實，有原處分機關麻監裁罰字第裁
    75-M00000000號裁決書、舉發機關南縣警交字第M00000000
    號舉發通知單，臺南縣警察局98年2月25日南縣警交字第
    0980007927號函等件為證。
  (二)異議人以其罹有視障無法辨識交通號誌，故無法清楚辨識交
    通號誌燈號轉換等語置辯；惟異議人既通過體格檢驗並考領
    有駕駛執照，異議人上揭所辯，實無所恃。又本件於98年5
    月14日下午3時10分曾傳喚舉發員警王江福到場為證，其結
    證稱：「本件是我告發的，我帶班同事學長有錄影採證，並
    要求違規人出示證件，（庭呈另一舉發員警顏崇益職務報告
    及違規舉發全程錄影光碟各乙份）我們有告訴他違規事實，
    並要求他簽收，他一直強調說他眼睛有問題，但是既然有考
    到駕照，我問他要不要簽名，要不要收單，他說他不要。我
    們有告訴他如何繳款及繳款期限，並將紅單交給值班學長，
    再郵寄給他」等語明確（本院卷第25頁），本院衡酌證人王
    江福對於該違規情形及違規時路況證述甚詳，顯然證人對於
    舉發經過確有深刻印象、清晰記憶無訛，且證人係依法執行
    職務之公務員，與異議人間素不相識且亦無宿怨嫌隙，堪信
    證人應無甘冒偽證罪刑責風險而設詞構陷異議人之理。參以
    另一舉發員警顏崇益之職務報告及本件違規舉發全程錄影光
    碟之內容，更可佐證上揭證人陳述屬實，異議人既有違規之
    行為，且考領有駕駛執照，其上開所辯，並無理由。
  (三)依違反道路交通管理事件統一裁罰基準及處理細則第2條第2
    項（即違反道路交通管理事件統一裁罰基準表）及第41條之
    規定可知，違反道路交通管理事件之裁罰基準，係以當事人
    接到違規舉發通知書後，「有無逾越到案日期繳納罰款及到
    案與否」，為設定裁決罰鍰數額準據之一，故行為人有無於
    到案日期前繳交罰鍰或到案與否，對於行為人究應處以較低
    額或較高額之罰鍰，具有相當之決定性。又違反道路交通管
    理事件之處罰為一行政秩序罰，其應有行政法基本原則之要
    求－即行政行為應遵循公正、公開與民主之程序，確保依法
    行政原則，以保障人民權益，增進人民對行政之信賴（此亦
    行政程序法第一條開宗明義所揭示），故為保障受處分人之
    權益，舉發單位應於舉發通知單上，詳為記載「應到案日期
    」及「應到案處所」，以利行為人得遵期到案繳交罰款，或
    對其違規之行為有陳述、爭執之機會。查本件舉發員警到院
    陳稱事後仍會將罰單寄給被舉發人，有本院訊問筆錄（本院
    卷第25、26頁）可參，與異議人所辯相符。惟經本院向舉發
    機關函調本件舉發通知單之送達證書，舉發機關卻以98年6
    月1日南縣警交字第0980 031539號函回復以：「…本件舉發
    通知單既經異議人拒絕簽章收受並由舉發員警告知並註記，
    按前述規定（即違反道路交通管理事件統一裁罰基準及處理
    細則第11 條第1項第1款）即視為已收受，惟舉發員警又告
    知違規單第1聯收執聯會依郵寄另行送達，經查上述違規單
    號，尚未完成送達程序」等語，可徵本件舉發機關事後並無
    再為送達舉發通知單予異議人。本件異議人信賴舉發機關員
    警而靜候罰單送達後再為繳款，此一信賴自值得保護，然舉
    發機關遲未送達該舉發通知單，致使異議人因而未能於應到
    案日期前遵期繳款，而遭原處分機關即交通部公路總局嘉義
    區監理所麻豆監理站以上述違規事實明確，且異議人有「逾
    越應到案期限60日以上，逕依基準表規定對異議人處以最高
    額罰鍰3,600元等情，經核難謂適法。
  (四)綜上所述，異議人於前述時、地，駕駛機車闖紅燈之違規事
    實，雖可認定，惟舉發機關既告知將另為送達舉發通知單予
    異議人，異議人信賴舉發機關而逾越應到案期間，原處分機
    關據此裁處異議人基準表規定之最高額罰鍰，實有未洽，故
    應由本院撤銷原處分罰鍰部分，改依處罰條例第53條第1項
    並參酌基準表之規定，另裁定如主文第2項所示之處罰，以
    資適法。
五、據上論斷，應依道路交通管理處罰條例第87條第2 項、道路
    交通案件處理辦法第20條，裁定如主文。
中    華    民    國    98    年    9     月    21     日
                  交通法庭   法  官  廖建彥
以上正本證明與原本無異。
如不服本裁定應於送達後5日內向本院提出抗告狀（應附繕本）
。
                             書記官  吳揆滿
中    華    民    國    98    年    9     月    21     日


司法院資訊處製作；財團法人民間司法改革基金會備份。
